【裁判字號】    97,附民,102
【裁判日期】    970930
【裁判案由】    著作權法
【裁判全文】
臺灣板橋地方法院刑事附帶民事訴訟判決
原       告  榮際實業有限公司
法定代理人  甲○○
訴訟代理人  宋錦武律師
被      告  和氏璧國際股份有限公司
兼法定代理
人          丙○○
被      告  乙○○
上列被告因97年度易字第791 號違反著作權案件，經原告提起附
帶民事訴訟，本院於97年8月29日辯論終結，判決如下：
    主  文
被告和氏璧國際股份有限公司、乙○○應連帶給付原告新臺幣拾
伍萬元及自民國九十七年三月十三日起至清償日止，按年息百分
之五計算之利息。
原告其餘之訴駁回。
本判決第一項得假執行。
原告其餘假執行之聲請駁回。
    事實及理由
一、程序上理由：
    原告於訴狀繕本送達後，於民國97年8 月22日提出刑事附帶
    民事訴訟爭點整理狀，除減縮為請求被告和氏璧國際股份有
    限公司（下稱和氏璧公司）、乙○○連帶給付原告新臺幣（
    下同）3,569,581 元，及自起訴狀繕本送達翌日起至清償日
    止，按年息百分之5 計算之利息外，另依公司法第23條第2
    項之規定，請求追加被告丙○○連帶給付原告3,569,581 元
    ，及自起訴狀繕本送達翌日起至清償日止，按年息百分之5
    計算之利息，被告無異議而為本案之言詞辯論，應視為同意
    該追加，先予敘明。
二、當事人之主張：
甲、原告主張：
一、聲明：
  (一)被告應連帶給付原告新臺幣3,569,581 元，並均自起訴狀繕
    本送達翌日起至清償日止，按週年利息百分之5 計算之利息
    。
  (二)被告應連帶負擔費用將本件刑事最後事實審判決書主文及事
    實欄，暨民事最後事實審判決書主文欄，以新聞字體5 號之
    字型登載於經濟日報、中國時報及蘋果日報等新聞紙第1 版
    各1天。
  (三)被告應連帶負擔費用附件一所示道歉啟示，以長25公分、寬
    19公分之篇幅，登載於經濟日報、中國時報及蘋果日報等新
    聞紙第1 版半頁各1 天。
  (四)訴訟費用由被告等連帶負擔。
  (五)第1 項、第2 項、第3 項聲明，原告願供擔保，請准宣告假
    執行。
二、陳述：被告乙○○係和氏璧公司之執行總監，為該公司之實
    際負責人，明知原告所營網站（網址：http://www.rongjih
    .com.tw/）上刊登之「雪花石專刊之作品欣賞」，及該公司
    所出版「山民工匠」商業目錄上印製之雪花石產品圖片：「
    六福皇宮自助吧」、「日月潭大淶閣飯店」、「臺北大直銷
    售中心」、「臺中陳公館」、「新祥樓餐廳」、「大園昇捷
    加園」、「鑫采設計桃園私人豪宅」、「BUBERRY 高雄店」
    與「淡水王公館」，分別係原告公司之員工陳政志及高永欽
    所創作，為受我國著作權法保護之攝影著作，陳政志及高永
    欽並已將上開攝影著作之著作財產權讓與榮際公司，非經著
    作財產權人榮際公司同意或授權，不得擅自以重製、散布或
    公開傳輸、公開展示之方法侵害他人之著作財產權。詎乙○
    ○竟與大陸東莞市力航動力機械有限公司負責人陳再希共同
    基於以重製、散布及公開傳輸、公開展示之方法侵害他人之
    著作財產權之犯意，於95年4 月間、在不詳地點，未經榮際
    公司之同意或授權，即擅自重製上開攝影著作於和氏璧公司
    所營網站（ht tp://www.fla wlesstone.com.tw）之網頁上
    公開展示，以及為提供連結服務，並重製於和氏璧公司出版
    之和氏璧衛浴產品目錄，資以對外行銷和氏璧公司之產品，
    散布上開擅自重製之攝影著作，以上述方式侵害榮際公司之
    著作財產權。另乙○○於95年11月16日某時分許，在臺北縣
    蘆洲市○○街38巷57弄6 號2 樓之和氏璧公司內，向佯裝成
    客戶來電之榮際公司員工張淑味傳述稱：「他們（指榮際公
    司）絕對沒有專利，而且榮際在臺灣沒有工廠．．．榮際做
    一種洗臉的面盆，污染偷流入人家的水溝裡．．．」等語；
    復於不詳時日，在上址和氏璧公司內，當眾向陳文宏傳述稱
    ：「榮際本身沒有工廠，他們從上海一間拿的，榮際本身在
    臺中做面盆，在田中央．．．這種東西臺灣沒人設廠．．．
    榮際放入人家的田裡，整個都白白的，工廠登記絕對不過」
    、「他們（指榮際）說他們有專利，這種東西哪有專利！」
    等語，毀損原告之名譽，致原告因而受有損害，爰依侵權行
    為之法律關係，請求被告等連帶給付3,569,581 元，及自起
    訴狀繕本送達被告之翌日起至清償日止，按年息百分之5 計
    算之利息，如鈞院認為原告提出之證明文件無法證明損害，
    請依著作權法第88條第3 項審酌本件被告侵害原告著作權之
    損害額。另原告依著作權法第88條、第89條規定，請求被告
    等應連帶負擔費用將本件刑事最後事實審判決書主文及事實
    欄，暨民事最後事實審判決書主文欄，以新聞字體5 號之字
    型登載於經濟日報、中國時報及蘋果日報等新聞紙第1 版各
    1 天，及將附件一所示道歉啟示，以長25公分、寬19公分之
    篇幅，登載於經濟日報、中國時報及蘋果日報等新聞紙第1
    版半頁各1 天。
乙、被告主張：被告否認有侵害原告之著作權及誹謗之事實，並
    聲明求為判決：駁回原告之訴。
三、按附帶民事訴訟之判決，應以刑事訴訟判決所認定之事實為
    據，刑事訴訟法第5 百條前段定有明文。本件原告主張前揭
    被告乙○○擅自重製原告上開攝影著作，並刊登於被告和氏
    璧公司之網頁上，及印製於和氏璧公司之商品目錄，致侵害
    原告著作權之事實，業據本院以被告乙○○共同擅自以重製
    之方法侵害他人之著作財產權，違反著作權法第91條第1 項
    、第91條之1 第2 項、第92條，而以97年度易字第491 號判
    處有期徒刑4 月，有本院97年度易字第491 號刑事判決1 份
    在卷可按，是原告主張被告乙○○侵害原告著作權之事實，
    即堪信為真實。
四、按法人對於其董事或其他有代表權之人因執行職務所加於他
    人之損害，與該行為人連帶負賠償責任，民法第28條定有明
    文。次按因故意或過失不法侵害他人之著作權或製版權者，
    負損害賠償責任；如被害人不易證明其實際損害額，得請求
    法院依侵害情節，在1 萬元以上100 萬元以下酌定賠償額，
    著作權法第88條第1 項、第3 項分別定有明文。查被告乙○
    ○係被告和氏璧公司之董事，且為和氏璧公司之實際負責人
    ，擅自重製上開攝影著作，用於印製被告和氏璧公司之產品
    目錄及和氏璧公司網頁上，且明知該重製物係侵害著作權之
    物，仍陸續散發給客戶而侵害原告公司攝影著作之著作財產
    權，顯係故意不法侵害原告之著作財產權，則原告主張：被
    告和氏璧公司應依民法第28條、著作權法第88條第1 項之規
    定連帶負損害賠償責任，即屬有據，應予准許。茲就原告據
    以請求被告賠償之項目及金額審酌如下：
(一)、財產上之損害：
  1.製作作品所支付之費用成本損害200 萬元部分：原告固主張
    其製作作品所支付之費用成本並計200 萬元等語，然查，原
    告承攬上開攝影著作之工程，業已向定作人取得工程款項，
    故原告請求之施作工程之費用與被告乙○○之行為間，顯無
    相當因果關係存在，是原告該部分之請求，自非是此部分之
    請求即難認有理由。
  2.參與搜證員工之工作費用256,000 元部分：原告固主張其為
    搜證被告侵權，投入4 位員工之工作費用，以每位員工2 個
    月之薪資計算，損失約256,000 元等語，然查，原告僱用上
    開員工，本應支付薪水，故原告請求之員工薪資與被告乙○
    ○之行為間，顯無相當因果關係存在，是原告該部分之請求
    ，自非有據。
  3.律師費用部分：原告主張其因本件事故而支出律師費用569,
    581 元等語，惟查，當事人為伸張權利所必要而支出之律師
    酬金，如可認為因他造之侵權行為所受之損害者，均非不得
    向他造請求賠償，固有司法院院字第205 號解釋及最高法院
    32年上字第31 45 號判例，惟最高法院84年台上字第2439號
    判決於闡釋上開解釋及判例時，揭櫫應審究行為與損害間是
    否有相當因果關係，而謂：「所謂相當因果關係，係以行為
    人之行為所造成之客觀存在事實，為觀察之基礎，並就此客
    觀存在事實，依吾人智識經驗判斷，通常均有發生同樣損害
    結果之可能者，該行為人之行為與損害之間，即有因果關係
    」，有最高法院84年台上字第2439號判決可參。本件被告乙
    ○○之不法侵害行為所造成之客觀存在事實係侵害原告之著
    作權，就該客觀存在事實，依吾人智識經驗判斷，律師委任
    費，顯然並不屬於通常均有發生此種「損害結果」之可能，
    故原告請求之律師委任費與被告之行為間，顯無相當因果關
    係存在，是原告該部分之請求，自非有據。
  4.原告主張如上法院認為原告提出之上開損害無法證明損害，
    請依著作權法第88條第3 項審酌本件被告侵害原告著作權之
    損害額。本件被告乙○○侵害原告著作權乃屬故意，無法精
    確論定原告實際所受之損害，故原告主張依著作權法第88條
    第3 項規定請求損害賠償等情，自屬可採。本院審酌原告主
    張被告侵害其著作權之期間自95年間至97年年初，侵害時間
    非短；又對照原告提出之原告攝影著作資料及被告網頁及商
    品見錄資料所示，被告侵害原告之攝影著作九件，並斟酌原
    告實際之損害額不易證明等情，認原告請求被告乙○○、和
    氏璧公司連帶賠償應以15萬元為適當，逾此部份，則無理由
    ，應予駁回。
(二)、非財產上損害部分：
  1.原告主張被告應賠償其精神慰撫金100 萬元，以賠償原告名
    譽損害，並登報道歉，以回復原告名譽等語。按「當事人主
    張有利於己之事實者，就其事實有舉證之責任，但法律別有
    規定或依其情形顯失公平者，不在此限。」，民事訴訟法第
    277 條定有明文；又按「不法侵害他人之身體、健康、名譽
    、自由、信用、隱私、貞操，或不法侵害其他人格法益而情
    節重大者，被害人雖非財產上之損害，亦得請求賠償相當之
    金額。其名譽被侵害者，並得請求回復名譽之適當處分。」
    ，民法第195 條第1 項定有明文。本件原告主張被告侵害其
    攝影著作權並予以散布，已侵害其名譽一節，經查，被告乙
    ○○係重製原告擁有之攝影著作，依一般情形乃是著眼於其
    所散布之攝影著作具有市場價值，當無貶低其所販售之攝影
    著作在客戶心中之價值或地位，並無損害原告名譽之情形存
    在，蓋損害原告之名譽反使被告無法順利將其所銷售之商品
    售出之故也，重製他人之著作，並不當然即有損害著作人之
    名譽，而原告又並未另行舉證證明其所主張之有利於己即被
    告乙○○有損害其名譽之事實存在，則其請求名譽損害100
    萬元及登報道歉，自非可採，則原告此部分請求自無可許，
    應予駁回。
  2.又著作權法第89條規定應屬著作權法第85條第2 項及民法21
    3 條之補充規定，亦即應由法院審酌此是否為回復原告名譽
    之適當方法。本件原告另請求命被告連帶負擔費用將本件刑
    事最後事實審判決書主文及事實欄，暨民事最後事實審判決
    書主文欄，以新聞字體5 號之字型登載於經濟日報、中國時
    報及蘋果日報等新聞紙第1 版各1 天等語。惟查，刑事訴訟
    法第487 條第1 項規定：「因犯罪而受損害之人，於刑事訴
    訟程序得附帶提起民事訴訟，對於被告及依民法負損害賠償
    責任之人，請求回復其損害。」最高法院60年台上字第633
    號判例謂：「因犯罪而受損害之人，於刑事訴訟程序固得附
    帶提起民事訴訟，對於被告請求回復其損害，但其請求回復
    之損害，以被訴犯罪事實所生之損害為限，否則縱令得依其
    他事由，提起民事訴訟，亦不得於刑事訴訟程序附帶為此請
    求。」，著作權法第89條規定，係有別於同法第88條請求損
    害賠償之獨立民事救濟方法，非屬刑事訴訟法第487 條第1
    項之「回復其損害」，自不得於在刑事附帶民事訴訟程序中
    主張之。
五、次按刑事訴訟諭知無罪、免訴、不受理之判決者，對於附帶
    民事訴訟部分以判決駁回原告之訴，刑事訴訟法第503 條第
    1 項前段定有明文。本件被告乙○○被訴誹謗罪部分，業經
    本院以97年度易字第491 號判處無罪，有該刑事判決1 份在
    卷可按，是原告主張被告乙○○誹謗原告，被告等應連帶負
    侵權行為損害賠償責任之事實並非屬實，原告此部分主張為
    無理由，應予駁回。另原告又主張被告丙○○為被告和氏璧
    公司之董事長，依公司法第23條規定，應與被告和氏璧公司
    負連帶賠償責任等語，亦為被告丙○○所否認；按「公司負
    責人對於公司業務之執行，如有違反法令致他人受有損害時
    ，對他人應與公司負連帶賠償之責。」，為公司法第23條第
    2 項所明定，被告丙○○為被告和氏璧公司之登記負責人之
    事實，雖為被告丙○○所不爭執，惟如上所述，本院97年度
    易字第491 號刑事判決認定之事實係被告乙○○擅自重製原
    告上開攝影著作，並刊登於被告和氏璧公司之網頁上，及印
    製於和氏璧公司之商品目錄，致侵害原告著作權，行為人並
    非被告丙○○，是原告主張丙○○為公司負責人，對於和氏
    璧公司業務之執行，侵害原告著作權，對原告應連帶負侵權
    行為損害賠償責任，原告此部分主張為無理由，亦應予駁回
    。
六、綜上所述，本件原告所得請求被告乙○○及和氏壁公司連帶
    損害賠償之金額為15萬元。從而，原告依侵權行為損害賠償
    之法律關係，請求被告乙○○及和氏壁公司連帶給付15萬元
    及自刑事附帶民事起訴狀繕本送達之翌日即97年3 月13日起
    至清償日止，按法定週年利率百分之5 計算之利息，為有理
    由，應予准許。逾此部分之請求，即屬無據，應予駁回。
七、原告陳明願供擔保請准宣告假執行，就原告勝訴部份，所命
    之給付金額未逾50萬元，應依民事訴訟法第389 條第1 項第
    5 款之規定，職權宣告假執行。至原告敗訴部分，假執行之
    聲請已失依附，應予駁回。另訴訟費用並未在刑事訴訟法第
    491 條準用之列，本院毋庸依職權併為訴訟費用之裁判，附
    此敘明。
據上論結，本件原告之訴一部為有理由，一部為無理由，應依刑
事訴訟法第502 條第2 項、第491 條第10款、第503 條第1 項前
段，民事訴訟法第389 條第1 項第5 款，判決如主文。
中    華    民    國    97    年    9     月    30    日
                  刑事第十九庭  法  官 曾正耀
以上正本證明與原本無異。
如不服本判決，應於判決送達後10日內，向本院提出上訴書狀，
上訴書狀應「敘述具體上訴理由」，並按他造當事人之人數附繕
本。「切勿逕送上級法院」。
告訴人或被害人對於判決如有不服具備理由請求檢察官上訴者，
其上訴期間之計算係以檢察官收受判決正本之日期為準。
本判決非對於刑事訴訟之判決有上訴時不得上訴。
                                書記官 田世杰
中    華    民    國    97    年    9     月    30    日


司法院資訊處製作；財團法人民間司法改革基金會備份。
